臺灣新竹地方法院交通事件裁定　　　　 96年度交聲字第273號
原處分機關　交通部公路總局新竹區監理所新竹市監理站
異　議　人　乙○○
即受處分人
上列異議人即受處分人因違反道路交通管理處罰條例案件，對於
交通部公路總局新竹區監理所新竹市監理站民國96年6月21日竹
監新三字第裁51-E00000000號違反道路交通管理事件裁決處分聲
明異議，本院裁定如下：
    主  文
異議駁回。
    理  由
一、按受處分人，不服主管機關所為之處分，得於接到裁決書之
    翌日起20日內，向管轄地方法院聲明異議；又交通法庭認為
    聲明異議無理由者，應以裁定駁回之，道路交通管理處罰條
    例第87條第1 項、道路交通案件處理辦法第19條分別定有明
    文。
二、次按汽車駕駛人，駕駛汽車在道路上蛇行，或以其他危險方
    式駕車者，處新臺幣6,000 元以上24,000元以下罰鍰，並當
    場禁止其駕駛；汽車駕駛人有上揭之行為者，並吊扣該汽車
    牌照3 個月，且須接受道路安全講習，並記違規點數3 點，
    此有道路交通管理處罰條例第43條第1 項第1 款、第3 項、
    第4 項、第63條第1 項第3 款分別定有明文。
三、本件原處分機關交通部公路總局新竹區監理所新竹市監理站
    ，以異議人乙○○所有車牌號碼370─BBX號重型機車，於96
    年8 月17日晚間10時許，行經新竹市○○路及天府路口時，
    因機車蛇行駕駛，為新竹市警察局交通隊員警攔停舉發，並
    填掣竹市警交字第E00000000 號舉發違反道路交通管理事件
    通知單。嗣異議人於應到案日期（96年8 月17日）前，向原
    處分機關提出陳述，由原處分機關函請原舉發單位調查結果
    ，仍認其有前揭違規行為，乃依違反道路交通管理處罰條例
    第43條第1 項第1 款、第4 項、第63條第1 項第3 款裁罰異
    議人罰鍰新臺幣（下同）12,000元，並記違規點數3 點，且
    須接受道路安全講習，另依道路交通管理處罰條例第43條第
    3 項（原處分誤載為第43條第4 項）裁罰車主黃琳淯吊扣該
    車牌照3 個月。
四、聲明異議意旨略以：異議人於上開時間載另名男子欲返家，
    行經新竹市○○路與天府路口時見有臨檢站仍正常經過，惟
    因警方吹哨受到驚嚇，乃右轉，復見臨檢站，即又繞回來迴
    轉，並無蛇行駕駛之事實，且警方並未提出其他證物證明異
    議人違規之事實，爰請求撤銷原處分等語。
五、本件異議人固坦承於上揭時間，駕駛車牌號碼370─BBX號重
    型機車，行經新竹市○○路及天府路口處時，為警攔檢未停
    而右轉，復見有其他臨檢站，再行迴轉而遭員警攔檢舉發之
    事實，惟否認有何在道路上蛇行之違規行為。惟查：
（一）證人即舉發本件違規之新竹市警察局交通隊員警甲○○於
      本院訊問時具結證稱：「（請簡述本件舉發經過？）當天
      我是執行取締酒駕的勤務，執行地點是在東大路往南寮方
      向，異議人當天是由南寮往市區行駛，當天該路段有3 個
      臨檢點，當時異議人騎車很快，我們就鳴笛通報其他路檢
      點員警要攔查他，但是異議人就剎車迴轉天府路方向，他
      轉過去時，他看到天府路那也有攔檢點，他又立刻轉回頭
      往我的方向衝過來。（你所謂的蛇行如何認定？）異議人
      在我們攔檢時，為了要規避我們的攔檢點，所以他繞過好
      幾個攔檢點，行進路線呈S 型，所以我認定他是蛇行。」
      等語，此外復有新竹市警察局96年9月7日竹市警一分五字
      第0960019033號函、新竹市警察局竹市警交字第E0000000
      0 號舉發違反道路交通管理事件通知單影本在卷可參。且
      觀諸證人甲○○與異議人素不相識，自更不可能有任何夙
      怨，故證人自斷無可能甘冒偽證重罪而刻意誣陷或故為不
      利於異議人之證述。據此，均足徵證人上開所為證述應確
      係屬實，堪足採信。
（二）證人丙○○雖到庭證稱：「當天他（異議人）載我回家。
      當時我們有看到很多警察，我們就嚇到，所以右轉，又發
      現又有警察，然後我們就迴轉。（為何看到警察就要右轉
      ？）因為警察吹哨子，我們不知道發生什麼事，所以我們
      想說右轉過去就沒事了，發現又有警察，所以我們就繞回
      去問吹哨子的員警，問他發生什麼事．．．」，然異議人
      已年滿19歲，已有相當之社會經驗，有足夠之辦認事理能
      力，應知悉員警執行臨檢勤務，係對疑有違法或違規之人
      進行攔停稽查，於汽車行進中，基於安全及警示計，自需
      以吹哨、鳴笛或指揮棒指揮之方式以進行攔停，如自身並
      無違規或違法之情事，自無躲避臨檢之必要，且員警為執
      行公權力之公務人員，異議人及證人丙○○亦未提出事證
      證明證人即舉發員警甲○○執行勤務時有何使用非法手段
      之情事，則證人丙○○證述異議人因聽聞員警吹哨攔停卻
      畏懼（嚇到）而未接受攔停稽查，則異議人是否有何其他
      違規情事，已非無疑，且異議人既已因畏懼攔檢而右轉，
      復見其他路口亦有臨檢點，依常情，其慌張感當更甚之，
      是以異議人在躲避不同臨檢點之攔查時，其煞停、變換行
      進路線時，自更不受控制，益徵證人即舉發員警甲○○證
      述見聞異議人行進路線呈S 型之證述可採。綜前，證人丙
      ○○之證詞不無迴護異議人而避重就輕之嫌，而不足採信
      。
（三）又異議人辯稱原舉發機關僅有員警片面之詞，別無其他舉
      證資料云云。惟按交通員警製單舉發違反道路交通管理處
      罰條例所列之違規事實，本質上為行政處分，係公務員基
      於職務上權力，依法就特定之具體事件所為具有公法上效
      果之單方行政行為，基於公務員為公法上行為具有公信力
      之原則，該行政處分當可被推定為真正，其據以依法處分
      之事實認定亦為真正無誤，本此公信原則，乃立法者賦予
      行政機關制定違反道路交通事件統一裁罰標準及處理細則
      ，使執勤員警得當機處分以達其維護交通秩序、安全之行
      政目的，反之，若謂公務員一切行政行為均需預留證據以
      證其實，則國家行政勢必窒礙難行，據此，刑事訴訟法就
      犯罪證據有關之規定中與屬行政秩序罰之交通違規裁罰本
      質不合之部分，自不在準用之列。從而，本院查無任何證
      據足資證明員警有捏造事實違法取締之情事，則執勤員警
      本其維護交通秩序、安全職責所為之舉發，自應受到合法
      、正確之推定。異議人認舉發員警目睹不足以證明其有舉
      發違規事由，需提出其他證據以為佐證云云，並無可採。
六、綜上所述，本件異議人確有上開之違規行為，原處分機關就
    此部分違規行為，依道路交通管理處罰條例第43條第1項第1
    款、第4項、第63條第1項第3款之規定，裁處罰鍰12,000元
    ，記違規點數3點，且須接受道路安全講習，核無違誤。本
    件異議人之異議為無理由，自應將其異議駁回。
七、據上論斷，應依道路交通案件處理辦法第19條，裁定如主文
    。
中　　華　　民　　國　　96　　年　　12　　月　　27　　日
                  交通法庭  法　官　李毓華
以上正本證明與原本無異。
如不服本裁定，應於裁定送達後5日內向本院提出抗告狀。
中　　華　　民　　國　　96　　年　　12　　月　　27　　日
                            書記官  陳美利
